【裁判字號】    99,上易,1486
【裁判日期】    990706
【裁判案由】    詐欺
【裁判全文】
臺灣高等法院刑事判決                99年度上易字第1486號
上  訴  人
即  被  告  甲○○原名馮樹生.
上列上訴人因詐欺案件，不服臺灣桃園地方法院99年度易字第16
5號，中華民國99年4月28日第一審判決（起訴案號：臺灣桃園地
方法院檢察署98年度偵字第22470號），提起上訴，本院判決如
下：
    主  文
上訴駁回。
    理  由
一、按刑事訴訟法第361條第1項規定「不服地方法院之第一審判
    決而上訴者，應向管轄第二審之高等法院為之。」，而民國
    96年6月15日修正，同年7月4日修正公布之同條第2項並規定
    「上訴書狀應敘述具體理由。」，此屬法律上應具備之程式
    。又同法第362條、第367條前段分別規定「原審法院認為上
    訴不合法律上之程式或法律上不應准許或其上訴權已經喪失
    者，應以裁定駁回之。」、「第二審法院認為上訴有第362
    條前段之情形者，應以判決駁回之。」。而所謂不服第一審
    判決之「具體理由」，係指依據卷內訴訟資料，具體指摘第
    一審判決關於認定事實、適用法律及量刑等事項，有違法或
    不當之情形而言，此為提起第二審上訴之法定要件。倘上訴
    人之上訴書狀，雖有敘述上訴理由，惟並未具體指摘第一審
    判決關於認定事實、適用法律及量刑等事項究竟有何違法或
    不當情形，即難認已敘述具體理由，所為上訴，自屬不符法
    律上應具備之程式。
二、本件原審就被告甲○○（原名馮樹生）所犯詐欺罪，判決「
    甲○○幫助意圖為自己不法之所有，以詐術使人將本人之物
    交付，處有期徒刑參月，如易科罰金，以新臺幣壹仟元折算
    壹日。」（如附件原審判決書所載），上訴人即被告甲○○
    不服原判決，提起上訴，上訴理由僅泛重複其在原審之辯解
    ：其未將存摺及提款卡交付他人使用，是不小心掉了，懇請
    改判云云。然查，上訴人之上訴理由未具體指摘原判決關於
    認定事實、適用法律等事項，究竟有何違法或不當之情形。
    揆諸上開說明，本件上訴不合法律上之程式，且無從命補正
    ，應予駁回，並不經言詞辯論為之。
據上論斷，應依刑事訴訟法第367條前段、第372條，判決如主文
。
中    華    民    國    99    年    7     月    6     日
                  刑事第一庭審判長法  官  葉騰瑞
                                  法  官  莊明彰
                                  法  官  王炳梁
以上正本證明與原本無異。
不得上訴。
                                  書記官  陳佳伶
中    華    民    國    99    年    7     月    8     日
附錄本案論罪科刑法條全文：
刑法第339條第1項：
意圖為自己或第三人不法之所有，以詐術使人將本人或第三人之
物交付者，處5年以下有期徒刑、拘役或科或併科1千元以下罰金
。
附件：
臺灣桃園地方法院刑事判決               99年度易字第165號
公  訴  人  臺灣桃園地方法院檢察署檢察官
被      告  甲○○  男  40歲（民國○○年○月○日生）
                    身分證統一編號：Ｚ000000000號
                    住桃園縣楊梅鎮○○路75巷1弄5號8樓
上列被告因詐欺案件，經檢察官提起公訴（98年度偵字第22470
號），本院判決如下：
    主  文
甲○○幫助意圖為自己不法之所有，以詐術使人將本人之物交付
，處有期徒刑參月，如易科罰金，以新臺幣壹仟元折算壹日。
    事  實
一、甲○○明知近年來以虛設、借用或買賣人頭帳戶之方式，供
    詐騙集團作為詐欺他人交付財物等不法用途多有所見，亦知
    金融機構帳戶一般人均可申請，並無設限制，且係個人理財
    之重要工具，關係個人財產、信用之表徵，應可預見將金融
    機構帳戶存摺、金融卡及密碼等資料提供予他人，可能供詐
    騙集團所用，仍基於幫助他人詐欺取財之未必故意，於民國
    九十八年七月二十八日前某日，在不詳地點，將其所有之彰
    化銀行埔心分行帳號00000000000000號帳戶
    （下稱彰化銀行帳戶）之存摺、金融卡及密碼，提供予真實
    姓名年籍不詳之成年人，藉以幫助該成年人所屬詐欺集團從
    事財產犯罪之犯行。嗣後再由該詐騙集團之成員，意圖為自
    己不法之所有，並基於詐欺取財之犯意，於九十八年七月二
    十八日晚間十時三十一分許，以電話撥打乙○○之電話，向
    乙○○佯稱其網路購物付款方式錯誤，要求乙○○至自動提
    款機前依其指示操作，致乙○○信以為真而陷於錯誤，依照
    詐騙集團成員指示，至自動提款機前操作，旋於同日晚間十
    一時五十七分許，匯入新臺幣（下同）九萬一千元至上開彰
    化銀行帳戶，嗣因乙○○察覺有異報警循線查獲。
二、案經臺中縣警察局豐原分局報請臺灣桃園地方法院檢察署檢
    察官偵查起訴。
    理  由
一、按傳聞法則之重要理論依據，在於傳聞證據未經當事人之反
    對詰問予以核實，乃予排斥，惟若當事人已放棄對原供述人
    之反對詰問權，於法院審判時表明同意該等傳聞證據可作為
    證據，基於證據資料愈豐富，愈有助於真實發現之理念，並
    貫徹刑事訴訟法修法加重當事人進行主義之精神，確認當事
    人對於證據能力有處分權之制度，傳聞證據經當事人同意做
    為證據，法院認為適當者，亦得為證據。另當事人於調查證
    據時，對於傳聞證據表示「沒有意見」，而未於言詞辯論終
    結前聲明異議，應視為已有將該等傳聞證據採為證據之同意
    ，此刑事訴訟法第一百五十九條之五定有明文。本案被告甲
    ○○於本院審理程序中已表示對卷內人證、書證、物證之證
    據能力均無意見，本院審理時，被告對被告以外之人於審判
    外之陳述之證據能力並未表示意見，迄本院言詞辯論終結前
    ，被告亦未爭執本案證據之證據能力，依刑事訴訟法第一百
    五十九條之五第二項之規定，應視為被告已同意本案相關之
    傳聞證據均可做為證據，本院斟酌本案卷內之證據並非非法
    取得，亦無證明力明顯過低之情形，且經本院於審判期日依
    法進行證據之調查、辯論，被告於訴訟上之程序權，已受保
    障，前揭各該證據，均得採為證據。
二、訊之被告甲○○固坦承上開彰化銀行帳戶為其所有等情，惟
    矢口否認有何幫助詐欺取財之犯行，並辯稱：伊存摺掉了云
    云。惟查：
  (一)上揭被害人乙○○遭詐騙而匯款之事實，業據證人即被害人
    乙○○於警詢時陳述在卷（見臺灣桃園地方法院檢察署九十
    八年度偵字第二二四七○號卷第七頁至第八頁），並有彰化
    銀行自動櫃員機交易明細、彰化銀行埔心分行九十八年八月
    十九日彰埔字第○九八○○○二一○四號函暨所附開戶資料
    及存摺存款交易明細查詢等件附卷可稽（見上開偵卷第九頁
    至第一八頁），是上開被害人乙○○指述遭人詐騙而匯款至
    上開彰化銀行帳戶之事實，應堪認定。
  (二)被告固以前情置辯，然核諸詐欺取財者為能遂行其詐欺取財
    行為，主要是利用他人帳戶作為匯入贓款之人頭帳戶，終而
    取得贓款，則在該詐欺取財者尚未取得詐騙而匯入之贓款前
    ，真正之帳戶所有人即辦理掛失止付，該詐欺取財者豈非於
    大費周章實施詐術後，僅因真正帳戶所有人掛失止付，即無
    法取得贓款，甚或使贓款歸屬他人，而難遂行其詐騙之目的
    ，則該詐欺取財者焉有可能以此等隨時有遭真正帳戶所有人
    掛失止付之帳戶作為匯入贓款之人頭帳戶？更甚者，為免功
    虧一簣，匯入帳戶之款項不致成為牆上之餅畫，可望卻無法
    提領享用，詐欺取財者當必確信所持之金融卡用於詐財收贓
    期間絕無遭原主掛失遂頓成廢物之可能。設係盜贓或取自不
    法之管道，該詐欺取財者又何來此一確信？又被告供稱：伊
    遺失存摺、提款卡，但印章並未遺失云云，則被告之印章既
    未遺失，他人顯無可能以存摺臨櫃提款方式提領款項，再者
    ，若無正確密碼，殆無可能自上開彰化銀行帳戶中以臨櫃方
    式或以金融卡提領款項，而此「密碼」既屬甚為重要且私密
    之物，倘非被告主動告知，詐欺集團份子又何有可能知悉？
    更遑論詐欺集團份子利用他人帳戶收贓之獲利動輒達數萬元
    、數十萬元或數百萬元之譜，與此獲利相較，渠等向原帳戶
    使用者以購買或徵得同意方式取得使用權所花費之成本至多
    不過數千元，非但能確實保障收贓成果，且此成本實係九牛
    一毛，不足掛齒，顯見詐欺集團成員必以購買或徵得同意之
    方式取得帳戶使用權，絕無大費周章竊取他人存摺金融卡之
    後，再耗費大量無謂成本苦思「破解密碼」方法，甚或在無
    從破解密碼之際，猶須冒原持有者掛失報警致增加遭查獲風
    險之必要。故本件縱無證據足認被告曾向詐欺集團成員收取
    一定代價，然被告確曾將彰化銀行帳戶之金融卡交付詐欺集
    團成員並告知密碼以助渠等行騙之事實，至堪認定。
  (三)另按任何人均可辦理金融帳戶存摺、金融卡使用，如無正當
    理由，實無借用他人存摺、金融卡使用之理，而金融存摺、
    金融卡及密碼亦事關個人財產權益之保障，其專有性甚高，
    除非本人或與本人親密關係者，難認有何理由可自由流通使
    用該存摺、金融卡及密碼，一般人均有妥為保管及防止他人
    任意使用之認識，縱特殊情況偶需交付他人使用，亦必深入
    瞭解用途及合理性，始予提供，且該等專有物品如落入不明
    人士手中，而未加以闡明正常用途，極易被利用為與財產有
    關之犯罪工具，而有犯罪意圖者，非有正當理由，竟徵求他
    人提供帳戶，客觀上可預見其目的，係供為某筆資金之存入
    ，後再行領出之用，且該筆資金之存入及提領過程係有意隱
    瞞其流程及行為人身分曝光之用意，一般人本於一般認知能
    力均易於瞭解，報章媒體復一再披露詐騙集團為規避查緝，
    故使用他人帳戶以遂行詐欺之不法犯罪態樣，被告為一智慮
    健全之人，對此自難諉為不知，且被告任意交付帳戶金融卡
    及密碼等物予他人，該人既有使用帳戶之需，竟不思自行申
    辦，反大費周章收集他人帳戶使用，顯與一般交易常情相悖
    ，則其用途實屬可疑，足證被告應可預見金融帳戶提款卡、
    密碼等物提供他人使用，將幫助他人實施財產犯罪，竟仍將
    上開彰化銀行之帳戶存摺、金融卡及密碼交付該來路不明之
    人，是縱無證據證明被告明知該人之犯罪態樣為以上開彰化
    銀行帳戶供詐欺取財之用，惟其顯具縱有人以其金融帳戶實
    施詐欺取財犯罪亦不違背其本意之幫助意思至明。綜上所述
    ，被告上揭所辯，不足採信，本案事證明確，被告上揭犯行
    ，洵堪認定，應予依法論科。
三、按刑法上之幫助犯，係對於犯罪與正犯有共同之認識，以幫
    助之意思，對於正犯資以助力，而未參與犯罪行為者而言，
    如未參與實行構成要件之行為，且係出於幫助之意思，提供
    助力，即屬幫助犯，而非共同正犯（最高法院四十九年度台
    上字第七七號判例可資參照）。本件被告係基於幫助之犯意
    ，將其所有上開彰化銀行帳戶之存摺、金融卡及密碼等資料
    交予真實姓名年籍不詳之成年男子，使該成年男子所屬之詐
    騙集團對被害人乙○○施以前揭之詐術，致乙○○陷於錯誤
    ，而將前揭金額匯入被告上開彰化銀行帳戶內，而為他人詐
    欺取財之犯行提供助力。核被告所為，係犯刑法第三十條第
    一項前段、第三百三十九條第一項之幫助詐欺取財罪。被告
    係以幫助之犯意觸犯本罪，為幫助犯，爰依刑法第三十條第
    二項之規定，按正犯之刑減輕之。爰審酌被告輕易提供金融
    帳戶資料供他人掩飾犯罪所得使用，非但增加被害人尋求救
    濟之困難，造成社會人心不安，亦助長詐騙犯罪者之氣焰，
    使詐欺犯罪者得以順利取得詐欺所得之財物，危害財產交易
    安全，且被告於犯後猶否認犯行等一切情狀，量處如主文所
    示之刑，並諭知易科罰金之折算標準，以示懲儆。至被告上
    開彰化銀行帳戶之存摺及金融卡，雖為供犯罪所用之物，然
    因被告業已交付詐欺集團使用，非屬被告所有之物，且未扣
    案，亦非違禁物，爰不予宣告沒收，附此敘明。
據上論斷，應依刑事訴訟法第二百九十九條第一項前段，刑法第
三十條第一項前段、第二項、第三百三十九條第一項、第四十一
條第一項前段，刑法施行法第一條之一第一項、第二項前段，判
決如主文。
本案經檢察官黃俊華到庭執行職務。
中    華    民    國    99    年    4     月    28    日
                  刑事第九庭  審判長  法  官  吳為平
                                      法  官  黃立昌
                                      法  官  林玉蕙
以上正本證明與原本無異。
如不服本判決應於收受判決後10日內向本院提出上訴書狀，並應
敘述具體理由。其未敘述上訴理由者，應於上訴期間屆滿後20日
內向本院補提理由書( 均須按他造當事人之人數附繕本) 「切勿
逕送上級法院」。
                                      書記官  魏里安
中    華    民    國    99    年    4     月    28    日
附錄本案論罪科刑法條：
中華民國刑法第339 條規定：
（普通詐欺罪）
意圖為自己或第三人不法之所有，以詐術使人將本人或第三人之
物交付者，處5 年以下有期徒刑、拘役或科或併科1 千元以下罰
金。
以前項方法得財產上不法之利益或使第三人得之者，亦同。
前二項之未遂犯罰之。

司法院資訊處製作；財團法人民間司法改革基金會備份。
